【裁判字號】    89,訴,714
【裁判日期】    890421
【裁判案由】    違反槍砲彈藥刀械管制條例
【裁判全文】
臺灣高雄地方法院刑事判決                          八十九年度訴字第七一四號
    公訴人  臺灣高雄地方法院檢察署檢察官
    被  告  甲○○
右被告因違反槍砲彈藥刀械管制條例案件，經檢察官提起公訴（八十九年度偵字第三
三四二號），本院判決如左：
    主  文
甲○○未經許可，無故持有可發射金屬具有殺傷力之玩具空氣長槍，處有期徒刑壹年
貳月，併科罰金新台幣貳萬柒仟元。罰金如易服勞役，以銀元參佰元（即新台幣玖佰
元）折算壹日。緩刑貳年。
如附表一所示之物沒收。
    事  實
一、甲○○無任何前科紀錄。
二、甲○○於民國七十五年間某日，在高雄縣旗山鎮某夜市，以新台幣（下同）六千
    元向不詳年籍之成年男子，購得機械性能良好，以裝填小型二氧化碳鋼瓶內之氣
    體為發射動力，裝填小鋼珠實射時之單位面積動能達三十‧三六焦耳／公方公分
    ，而具殺傷力之玩具空氣長槍一把（未經改造；槍枝管制編號00000000
    00號）、二氧化碳鋼瓶八罐，未經許可無故持有之，隨後攜回位於高雄縣旗山
    鎮○○○路九五號住處。嗣於八十九年二月一日下午一時十分許，經警於上址查
    獲，並扣得玩具空氣長槍一把、二氧化碳鋼瓶八罐（另同時扣得直徑六ｍｍ之鋼
    珠一包）。
三、案經高雄縣警察局湖內分局移送臺灣高雄地方法院檢察署檢察官偵查起訴。
    理  由
一、右揭事實，業據被告於警訊及偵審中坦承不諱，且有如附表一所示之物扣案可佐
    。又上開長槍經送內政部警政署刑事警察局鑑定結果，機械性能良好且實射時之
    單位面積動能達三十‧三六焦耳，亦有該局八十九年二月十七日刑鑑字第一七○
    ○九號鑑驗通知書在卷可佐；而依卷附之槍彈測試紀錄表所示，實射時之彈丸單
    位面積動能達二十焦耳／平方公分即足以穿入人體皮肉層，故上開槍械具有殺傷
    力無訛。罪證明確，被告犯行，洵堪認定。
二、按未經改造之玩具長槍，本係廠商製作為玩具，專供裝填塑膠質之ＢＢ彈擊發，
    以供玩樂之用，茲其既改換裝填小鋼珠，而經鑑定具有殺傷力，惟於多次擊發鋼
    珠，長久使用後，非無炸膛之可能，自與空氣槍是指利用壓縮空氣為動力，以擊
    發鉛彈，始終均具殺傷力之槍枝有別，故應非槍砲彈藥刀械管制條例第四條第一
    項第一款所稱之空氣槍，而應屬同款所稱之其他可發射金屬具有殺傷力之槍枝（
    參最高法院八十一年度台非字第一四二號判決、司法院八十三年六月十五日八三
    廳刑一字第九九七六號函之意旨）。而扣案之長槍原係玩具長槍，且未經改造（
    參上開鑑驗報告），故核被告所為，係槍砲彈藥刀械管制條例第十一條第四項之
    未經許可無故持有其他可發射金屬具有殺傷力之槍枝罪。公訴人認被告係持有空
    氣槍，而犯槍彈藥刀械管制條例第八條第四款之罪，容有錯誤，惟社會基本事
    實相同，本院依法變更起訴法條。又持有為即成犯，基於單一犯意，長期持有，
    屬行為繼續，與連續犯無涉。爰審酌被告之品行，犯罪之目的、手段、所生危害
    、犯罪後之態度及其他一切情狀，量處如主文第一項所示之刑，並就罰金刑部分
    諭知易服勞役之折算標準。又被告前未曾受有期徒刑以上刑之宣告，有臺灣高雄
    地方法院檢察署刑案資料查註紀錄表一紙足稽，其因一時失慮，偶罹刑典，事後
    已坦承犯行，深具悔意，經此刑之宣告後，應知警惕而無再犯之虞，本院因認暫
    不執行其刑為當，予以宣告緩刑二年，用啟自新。
三、如附表一所示，扣案之玩具空氣長槍一把（槍枝管制編號0000000000
    號）為違禁物；另二氧化碳鋼瓶（扣押物清單上誤載為瓦斯瓶）八罐，既為該槍
    之配件，亦為違禁物，均應依法沒收之。
四、又槍砲彈藥刀械管制條例第十九條第一項雖規定：「犯第七條、第八條、第十條
    、第十一條、第十二條第一項至第三項、第十三條第一項至第三項之罪，經判處
    有期徒刑者，應於刑之執行完畢或赦免後，令入勞動場所，強制工作，其期間為
    三年。」，但因此項規定不問對行為人有無預防矯治其社會危險性之必要，一律
    宣付強制工作三年，限制其中不具社會危險性之受處分人之身體、自由部分，其
    所採措施與所欲達成預防矯治之目的及所需程度，不合憲法第二十三條所定之比
    例原則。犯上開條例第十九條所定之罪，不問對行為人有無預防矯治其社會危險
    性之必要，一律宣付強制工作三年之部分，與大法官第四七一號解釋意旨不符，
    應自該解釋公布之日起不予適用。故犯該條例第十九條第一項所列舉之罪，依個
    案情節符合比例原則部分，固應適用該條例宣告保安處分；至不符合部分而應宣
    告保安處分者，則仍由法院斟酌刑法第九十條第一項規定之要件，依職權為之（
    參大法官會議第四七一號解釋）。而查本件被告並無任何前科紀錄（如前述），
    並非品性惡劣之人，又扣案之槍械原係玩具空具長槍，雖具殺傷力，但威力有限
    ，遠不如制式或改造之槍械，故對社會之危害性不大，被告又未曾持該槍犯罪，
    從而應認並無宣告保安處分以預防矯治其社會危險之必要。
五、槍砲彈藥刀械管制條例第四條第一項第二款所稱之彈藥，係指前款各式槍砲所做
    用之子彈及其他具有殺傷力或破壞力之各類炸彈、爆裂物；而其子彈，應包括有
    雷管及信管之砲彈，及有雷管而無信之槍彈二者，其既無信管復無電管之彈藥則
    非子彈（參最高法院八十三年非字第一九九號）。扣案之小鋼珠，既無電管、信
    管，更無火藥而僅係金屬，則應非槍砲彈藥刀械管制條例第四條第二項所稱之子
    彈，併此敘明，故不諭知沒收。
據上論斷，應依刑事訴訟法第二百九十九條第一項前段、第三百條，槍砲彈藥刀械管
制條例第十一條第四項，刑法第十一條前段、第四十二條第二項、第七十四條第一款
、第三十八條第一項第一款，判決如主文。
本案經檢察官林美靜到庭執行職務。
中      華      民      國      八十九      年      四    月    二十一  日
                                  臺灣高雄地方法院刑事第六庭
                                      法  官  洪碩垣
右為正本，係照原本作成，證明與原本無異。
如不服本判決，應於送達後十日內，向本院提出上訴狀。
                                      書記官  高惠珠
中      華      民      國      八十九      年      五    月      六    日
附錄本案論罪科刑法條全文
槍砲彈藥刀械管制條例第八條【民國86年11月24日修正】
未經許可，製造、販賣或運輸鋼筆槍、瓦斯槍、麻醉槍、獵槍或空氣槍者，處五年以
上有期徒刑，併科新台幣一千萬元以下罰金。
未經許可，轉讓、出租或出借前項所列槍枝者，處三年以上十年以下有期徒刑，併科
新台幣七百萬元以下罰金。
意圖供自己或他人犯罪之用，而犯前二項之罪者，處無期徒刑或七年以上有期徒刑，
併科新台幣一千萬元以下罰金。
未經許可，持有、寄藏或意圖販賣而陳列第一項所列槍枝者，處一年以上七年以下有
期徒刑，併科新台幣七百萬元以下罰金。
第一項至第三項之未遂犯罪之。
槍砲彈藥刀械管制條例第十一條【民國 86 年 11 月 24 日 修正】
未經許可，製造、販賣或運輸第四條第一款所稱其他可發射金屬或子彈具有殺傷力之
各式槍砲者，處五年以上有期徒刑，併科新台幣一千萬元以下罰金。
未經許可，轉讓、出租或出借前項所列槍砲者，處三年以上十年以下有期徒刑，併科
新台幣七百萬元以下罰金。
未經許可，持有、寄藏或意圖販賣而陳列第一項所列槍枝者，處一年以上七年以下有
期徒刑，併科新台幣七百萬元以下罰金。
第一項至第三項之未遂犯罰之。
┌───────────────────────────┐
│附表一                                                │
├───────────────────────────┤
│玩具空氣長槍一把（槍枝管制編號0000000000號）│
│瓦斯瓶八罐                                            │
└───────────────────────────┘


司法院資訊處製作；財團法人民間司法改革基金會備份。
